【裁判字號】    97,易,1917
【裁判日期】    970729
【裁判案由】    詐欺
【裁判全文】
臺灣臺中地方法院刑事判決              97年度易字第1917號
公  訴  人  臺灣臺中地方法院檢察署檢察官
被      告  乙○○
上列被告因詐欺案件，經檢察官提起公訴（97年度偵字第8351號
），本院判決如下：
    主    文
本件免訴。
    理    由
一、公訴意旨略以：被告乙○○明知申請行動電話門號使用係輕
    而易舉之事，可預見他人向其收購行動電話門號使用將用以
    從事不法行為，且詐騙集團經常以人頭電信門號撥打電話施
    用詐術使被詐騙人將款項匯入其指定之人頭帳戶，以掩飾其
    犯行，並藉此逃避檢警人員之追緝，詎被告乙○○不惜發生
    上述結果，而基於幫助他人易於實現詐欺取財犯罪之未必故
    意，於民國95年3月8日後之某日，於不詳地點，將其所申請
    0000000000號之行動電話門號，任意交付予姓名年籍不詳之
    成年人使用，該年籍不詳之男子及其所屬詐欺集團成員取得
    上開行動電話門號後，即基於意圖為自己不法所有之犯意聯
    絡，由詐欺集團中自稱「阿華」之姓名年籍不詳之男子，在
    雅虎奇摩拍賣網站上，佯稱出售「熱血江湖」線上遊戲虛擬
    貨幣價格為新臺幣（下同）1,000元，致被害人黃立昇看到
    上開資訊陷於錯誤後，於95年4月9日晚間10時許，撥打上開
    已作為詐欺取財工具之乙○○行動電話門號予「阿華」，表
    示願意購買，並請其姊姊甲○○（住臺中市）於95年4月9日
    晚間11時33分許，在臺中縣、市境內，以自動櫃員機自甲○
    ○帳戶轉帳1,000元至該詐欺集團成員指定之人頭帳戶後，
    旋即遭到該詐欺集團成員提領一空，因認被告乙○○涉犯刑
    法第30條第1項前段、第339條第1項之幫助詐欺取財罪嫌。
二、按案件曾經判決確定者，應諭知免訴之判決，諭知免訴之判
    決，得不經言詞辯論為之，刑事訴訟法第302條第1款、第30
    7條分別定有明文。次按訴訟上所謂一事不再理之原則，關
    於實質上一罪或裁判上一罪，均有其適用，此經最高法院60
    年台非字第77號著有判例可參。是以，對於已經提起公訴之
    同一案件，若業經另行起訴且經實體上之判決確定，則重行
    起訴部分，即應為免訴之判決。此項原則，不論實質上之一
    罪，或想像競合犯、（刑法修正前之）牽連犯、連續犯等裁
    判上之一罪，其一部事實已經判決確定者，對於構成一罪之
    其他部分，均有其適用，此乃因基於審判上不可分之關係，
    在審理事實之法院，對於全部犯罪事實，本應依法均予審判
    ，故其判決確定之既判效力，自應及於全部之犯罪事實，若
    在最後審理事實法院宣示判決後，始行發生之事實，既非該
    法院所得審判，即為該案判決之既判力所不能及。又既判力
    對於時間效力之範圍，係以最後審理事實法院之宣示判決日
    為判斷之標準，得上訴於第二審之第一審刑事判決，如未據
    上訴，其既判力之時點，自應至宣判之日，亦有最高法院82
    年台上字第3275號判決、84年台非字第265號判決及82年度
    第4次刑事庭會議決議意旨可資憑佐。
三、經查：被告乙○○基於幫助他人易於實現詐欺取財犯罪之未
    必故意，於民國95年3月14日後之某日，於不詳地點，將其
    所申請0000000000號之行動電話門號，任意交付予姓名年籍
    不詳之成年人使用，該年籍不詳之男子及其所屬詐欺集團成
    員取得上開行動電話門號後，即基於意圖為自己不法所有之
    犯意聯絡，在雅虎奇摩拍賣網站上，佯稱出售「天堂」等線
    上遊戲虛擬貨幣，致被害人許志豪上網看到上開資訊陷於錯
    誤後，於95年4月9日下午3時10分許，匯款1,500元至該詐欺
    集團成員所指定之人頭帳戶後，旋即遭到該詐欺集團成員提
    領一空，其上開涉犯刑法第30條第1項前段、第339條第1項
    之幫助詐欺取財之犯行，業由臺灣臺南地方法院檢察署檢察
    官於97年4月16日以97年度偵字第5228號向臺灣臺南地方法
    院聲請簡易判決處刑，並經該院於97年5月30日以97年度簡
    字第1571號刑事簡易判決判處有期徒刑2月，減為有期徒刑1
    月，如易科罰金，以銀元300元即新臺幣900元折算一日，該
    簡易判決書正本分別合法送達於被告乙○○及檢察官之後，
    因被告及檢察官均未於法定期間提起上訴，故該案業於97年
    6月30日確定在案（下稱前案），此有前案聲請簡易判決處
    刑書、簡易判決書、臺灣高等法院被告前案紀錄表及本院電
    話紀錄等在卷可稽。而查，本案所載被告犯罪時間與前案相
    同，且參諸被告乙○○於本案係於與前案同一時間，基於同
    一不確定幫助犯意，交付同一行動電話門號後，另有被害人
    黃立昇遭詐欺取財，則被告乙○○以一交付行動電話門號之
    行為，幫助他人犯詐欺取財罪，而同時侵害前案被害人許志
    豪及本案被害人黃立昇之財產法益，應認屬刑法第55條所規
    定之想像競合犯之裁判上一罪法律關係，自應為前案確定之
    簡易判決既判力效力所及，依照上開說明，本件即應不經言
    詞辯論，諭知免訴之判決。
四、又本案既經諭知免訴之判決，本院自無得就移送併辦部分（
    臺灣基隆地方法院檢察署97年度偵字第1452號、臺灣臺南地
    方法院檢察署97年度偵字第6636號）予以審理，應退由原承
    辦檢察官另為妥適之處理，附此敘明。
五、據上論斷，應依刑事訴訟法第302條第1款、第307條，判決
    如主文。
中    華    民    國    97    年    7     月    29    日
                  刑事第十二庭  審判長法  官  莊深淵
                                      法  官  蔡建興
                                      法  官  廖慧如
上正本證明與原本無異。
如不服本判決，應於收受送達後10日內向本院提出上訴書狀（應
敘述具體理由並附繕本）。
上訴書狀如未敘述理由，應於上訴期間屆滿後20日內補提理由書
於本院。
                                      書記官  張宏清
中    華    民    國    97    年    7     月    29    日


司法院資訊處製作；財團法人民間司法改革基金會備份。
